【裁判字號】    88,上易,2297
【裁判日期】    890127
【裁判案由】    傷害
【裁判全文】
臺灣高等法院高雄分院刑事判決          八十八年度上易字第二二九七號
    上  訴  人  臺灣高雄地方法院檢察署檢察官
    上  訴  人
    即  被  告  丙○○
    選任辯護人  康進益  律師
                王國論
    被      告  乙○○○
    右  一  人
    選任辯護人  黃郁芬
右上訴人因家庭暴力傷害案件，不服臺灣高雄地方法院八十八年度易字第一七六四號
中華民國八十八年九月十三日第一審判決（起訴案號：臺灣高雄地方法院檢察署八十
八年度偵字第五０九七、七二八四號），提起上訴，本院判決如左：
      主      文
上訴駁回。
      事      實
一、丙○○與乙○○○係夫妻關係，為家庭暴力防治法第三條所規定之家庭成員。二
    人平日感情不佳，時起齟齬，詎丙○○竟基於傷害之概括犯意，先於民國八十七
    年九月二十五日夜間某時，酒後在二人高雄市鎮八十五號之住所內，
    因家用細故出手毆打乙○○○，致乙○○○受有後枕部三Ⅹ三甲分挫傷瘀腫、左
    上臂三Ⅹ二甲分挫傷瘀血、左前臂三Ⅹ三、二Ⅹ二甲分挫傷瘀血等傷。繼於同年
    十月二日凌晨一時許，於前揭住處再無故以腳踹乙○○○，使其受有左大腿前端
    三Ⅹ三挫傷皮下瘀血等傷害。又於同年十二月二十二日下午三時許，在上址出手
    毆打乙○○○，致乙○○○受有顏面擦傷約零點六甲分、兩側眼眶瘀腫及後枕部
    瘀腫等傷害。
二、案經乙○○○訴由臺灣高雄地方法院檢察署檢察官偵查起訴。
      理      由
一、被告丙○○部分：
（一）訊據上訴人即被告丙○○，否認八十七年九月二十五日出手毆打乙○○○，其
      餘二次則坦承不諱，惟於原審被告丙○○對於八十七年九月二十五日及十二月
      二十二日在住處與告訴人乙○○○發生爭吵之事實均供認不諱，惟否認於同年
      十月二日與告訴人發生衝突及有何傷害犯行，辯稱：二次與乙○○○只是拉扯
      ，都是乙○○○先動手，且於同年十二月二十二日遭其打傷云云。經查，被告
      丙○○如何連續於八十七年九月二十五日夜間不詳時間、同年十月二日凌晨一
      時許及八十七年十二月二十二日下午三時許，先後在二人高雄市鎮
      八十五號之住所內，因細故以拳打或腳踢之方式，毆打乙○○○成傷等事實，
      業據告訴人乙○○○到庭指訴綦詳，核與證人即被告二人之女蔡佩娟證稱：父
      親經常打母親，喝了酒就會打人（八十八年五月十九日筆錄）；八十七年九月
      二十五日我聽到父母爭吵聲，我們均睡三樓，聽到父母扭打及大伯父（蔡嘉興
      ）阻止聲等語（原審法院八十八年七月二十六日筆錄）；被告之兄蔡嘉興證稱
      ：八十七年九月二十五日被告有撞告訴人房門，並與告訴人拉扯，及十二月二
      十二日有看見被告夫婦爭吵等語（八十八年七月二十六日筆錄）；目擊證人林
      明條證稱：（八十七年十二月二十二日）他們互相拉扯（八十八年五月十九日
      筆錄）；乙○○○拿圓椅要丟被告，被蔡嘉興搶下，沒有丟出，被告有還手等
      語（八十八年七月二十六日筆錄）大致相符，即被告丙○○亦不否認於上揭時
      地，三次與乙○○○發生互毆等語（八十八年度偵字第五０九七號偵卷第十一
      頁背面），足證被告丙○○確於上揭時地三次出手傷害乙○○○，此外，乙○
      ○○先後受有如事實欄所述之傷害，並有臺灣高雄地方法院檢察署八十七年十
      月六日法醫字第八七一０六一號驗傷診斷書、高雄市立大同醫院診斷證明書各
      一紙在卷可佐，被告丙○○辯稱僅是拉扯，且是乙○○○先出手云云，既與前
      揭認定事實相左，復與其先前所自承係互毆等語不符，應係避重就輕之詞，不
      足採信。綜上所述，本件事證明確，被告丙○○之犯行堪予認定。
（二）查被告丙○○為乙○○○之夫，依家庭暴力防治法第三條規定，為家庭成員，
      核被告丙○○毆打乙○○○之行為，係犯刑法第二百七十七條第一項之傷害罪
      ，且係故意對家庭成員實施身體上不法侵害之行為，為家庭暴力防治法第二條
      第二項之家庭暴力罪。其前後三次傷害乙○○○之犯行，時間緊接，所犯構成
      要件相同罪名，顯係出於概括犯意而為，為連續犯，依刑法第五十六條規定以
      一罪論，並加重其刑。甲訴人雖未敘及被告丙○○於八十七年九月二十五日傷
      害乙○○○之犯行，然此部分與前開已起訴之事實有連續犯裁判上一罪之關係
      ，本院自得併為審酌，附予敘明。
（三）原審因依刑法第五十六條、第二百七十七條第一項、第四十一條，罰金罰鍰提
      高標準條例第一條前段，第二條，審酌被告丙○○犯罪之動機、手段，僅因細
      故即恣意毆打告訴人乙○○○，惟犯後態度尚佳，及乙○○○受傷情形尚非嚴
      重等一切情狀，量處有期徒刑四月，並諭知易科罰金之折算標準，認事用法，
      均無違誤，量刑亦稱允當，被告丙○○上訴，否認部分犯罪，猶執陳詞，為無
      理由，應予駁回。
二、被告乙○○○部分：
（一）甲訴意旨略以：被告乙○○○與告訴人丙○○為夫妻，二人於八十七年十二月
      二十二日下午三時許，在高雄市鎮八十五號住宅內，因細故發生爭
      吵，進而互毆，使丙○○左右顏面及左頸部分別受有擦傷，右拇指及右小腿血
      腫等傷害，因認被告乙○○○涉有刑法第二百七十七條第一項之傷害罪嫌云云
      。
（二）按犯罪事實應依證據認定之，無證據不得推定其犯罪事實，刑事訴訟法第一百
      五十四條訂有明文；又告訴人之告訴，係以使被告受刑事訴追為目的，是其陳
      述是否與事實相符，仍應調查其他證據以資審認，最高法院五十二年台上字第
      一三００號判例可資參照。訊據被告乙○○○固不否認於右揭時地與丙○○發
      生爭吵，惟堅決否認有何傷害犯行，辯稱是伊被打，伊並未毆打丙○○等語。
      經查，甲訴意旨認被告乙○○○涉有上開罪嫌，無非係以告訴人丙○○之指訴
      及驗傷單為其論據。惟查，告訴人丙○○於偵查中係指稱被告乙○○○於八十
      七年十二月二十二日下午三時許，因細故動粗，用椅子打人，致告訴人受傷躺
      了十餘天不能走動云云（八十八年三月五日告訴狀），然依告訴人丙○○所提
      阮綜合醫院驗傷單所載，其所受傷勢為右顏面四處擦傷（三Ⅹ零點三甲分、三
      Ⅹ零點三甲分、三Ⅹ零點一甲分、一Ⅹ零點二甲分）、左顏面二處擦傷（二Ⅹ
      零點二甲分、二Ⅹ零點二甲分）、左頸部擦傷（三Ⅹ零點二甲分）、右拇指血
      腫（二Ⅹ零點二甲分）及右小腿血腫（四Ⅹ四甲分），其傷均甚輕微，且多為
      擦傷，與告訴人丙○○所訴遭椅子打傷之情，顯然不符，告訴人丙○○於本院
      則改稱：「他先用電視遙控器打我，打到我胸部摔掉地上，她人就衝過來，二
      人互毆，她想用椅子打我，被人攔阻下來才沒有丟。」等語（本院八十八年十
      二月二十六日訊問筆錄），告訴人前後指述不一，且參之告訴人驗傷診斷書亦
      無胸部成傷之記載。況核目擊證人林明條到庭證稱：「不知何事丙○○他們夫
      妻相互爭吵，我見吳美雲拿遙控器及椅子向丙○○處丟，遙控器有丟到，椅子
  則被蔡嘉興拉阻下來才沒有丟」等語，及證人蔡嘉興證稱：「當時記得我弟媳
      用遙控器丟弟弟，然後要拿椅子丟，我阻止之下他沒丟出去」等語（八十八年
      五月十九日筆錄），林明條嗣後並再明確證稱被告乙○○○沒有將椅子丟出等
      語（八十八年七月二十六日筆錄），益顯被告乙○○○並無拿椅子毆傷告訴人
      丙○○其事。至證人林明條、蔡嘉興固證稱被告乙○○○有向告訴人丙○○丟
      擲遙控器云云，惟蔡嘉興為告訴人丙○○之兄，林明條為蔡嘉興之友，衡情已
      不無偏頗之虞，且經質之遙控器丟中丙○○何處時，證人蔡嘉興則答稱大概丟
      中上半部等語（八十八年八月三十日筆錄）；另質以有無看見丙○○受傷時，
      則分別答稱：「沒有看到」，「沒有注意，僅見到好像是抓傷」（八十八年七
      月二十六日筆錄），姑不論所述與上開驗傷單載明告訴人丙○○傷處分佈於顏
      面、拇指及小腿等處不符，即告訴人丙○○傷處既在臉面，無從遮掩，衡情又
      豈能未予察覺？況告訴人丙○○於當天毆打被告乙○○○，已如前述，且證人
      蔡嘉興另稱：乙○○○先出手，他推丙○○；證人林明條稱：乙○○○先出手
      推丙○○，但沒有推到等語（八十八年五月十九日筆錄），則證人均未有見被
      告乙○○○有抓傷或其他攻擊致丙○○受有瘀血傷之加害行為，即難認丙○○
      驗傷單上所載傷勢係被告乙○○○所留。綜上，應以被告乙○○○所辯未傷害
      告訴人丙○○等語為可信。此外復查無其他積極證據，足資認定被告乙○○○
      有何甲訴意旨所指之傷害犯行，依上說明，應認不能證明犯罪，而為無罪之諭
      知。
（三）原審為無罪判決，核無違誤，甲訴人茲依告訴人丙○○具狀請求上訴，猶執陳
      詞，為無理由，應予駁回。
據上論結，應依刑事訴訟法第三百六十八條，判決如主文。
本案經檢察官林炳雄到庭執行職務。
中    華    民    國     八十九     年       一       月     二十七     日
                              臺灣高等法院高雄分院刑事第七庭
                                  審判長法官  李文雄
                                        法官  王光照
                                        法官  郭雅美
右正本證明與原本無異。
不得上訴。
                                      書記官  楊琇茹
中    華    民    國     八十九     年       一       月    二十八      日
附錄：本判決論罪科刑法條：
刑法第二百七十七條第一項
傷害人之身體或健康者，處三年以下有期徒刑，拘役或一千元以下罰金。
                                                                        Ｇ


司法院資訊處製作；財團法人民間司法改革基金會備份。
